【裁判字號】    96,抗,22
【裁判日期】    970627
【裁判案由】    拍賣抵押物
【裁判全文】
臺灣宜蘭地方法院民事裁定                96年度抗字第22號
抗  告  人  甲○○(即方來旺之.
相  對  人  乙○○
上列當事人間拍賣抵押物事件，抗告人對於中華民國96年10月30
日本院96年度拍字第317號所為裁定，提起抗告，裁定如下：
    主  文
原裁定廢棄。
相對人之聲請駁回。
聲請程序費用新台幣貳仟元及抗告程序費用新台幣壹仟元均由相
對人負擔。
    理  由
一、按非訟事件法並無類似民事訴訟法第253及第400條第1項之
    規定，亦無得準用之規定，是非訟事件，尚不發生所謂一事
    不再理之問題。倘非訟事件經裁定確定後，其裁定內容不能
    實現，當事人自仍得聲請更行裁定。反之，非訟事件經裁定
    確定後，苟無內容不能實現情事，當無聲請更行裁定之必要
    ；若當事人再行聲請裁定，自屬欠缺權利保護之要件，而應
    予以駁回（最高法院90年度台抗字第666號裁定參照）。故
    法院為准許拍賣抵押物之裁定後，抵押權人即得以之為執行
    名義聲請強制執行，若該抵押權人嗣後重複聲請法院裁定拍
    賣，為無實益，應不予准許（最高法院80年台抗字第66號判
    例參照）。
二、本件相對人聲請對抗告人所有如附表所示之不動產（下稱系
    爭不動產）為拍賣抵押物之裁定，乃以第三人方來旺（已於
    民國89年10月13日死亡）於89年6月9日以渠所有之系爭不動
    產，為第三人方麗玲向聲請人借款之擔保，設定新台幣（下
    同）6,000,000元之最高限額抵押權，存續日期不定期限，
    債務清償期依照各個債務契約所定清償日期，經登記在案。
    嗣第三人方麗玲於89年6月28日向聲請人借用5,000,000元，
    利息按年息6%計算，第三人方麗玲並開立本票一紙交由聲請
    人收執，詎屆期後迭經催討，迄未清償，尚欠本金5,000,00
    0元及利息。嗣第三人方來旺於89年10月13日死亡，抗告人
    為其繼承人，並於92年12月12日就附表所示之不動產辦妥繼
    承登記，爰聲請拍賣抵押物以資受償等情，固提出抵押權設
    定契約書影本、他項權利證明書影本、土地登記簿謄本、本
    票影本等件為證。惟查，相對人前已曾以同一最高限額抵押
    權所擔保之債權屆期未受清償為由，向本院聲請裁定拍賣系
    爭不動產，經本院以94年度拍字第13號裁定准許確定在案，
    業據本院調卷查明，有該案卷宗可稽。雖相對人於該裁定所
    主張對第三人方麗玲之債權金額為1,805,000元，與本件主
    張之金額有所差異，然債權人、債務人及所設定之最高限額
    抵押權均同一，顯然係行使同一抵押權，揆諸前揭說明，相
    對人復提出本件裁定拍賣抵押物之聲請，為無實益，其聲請
    自屬不應准許。從而原裁定准予拍賣系爭不動產，即有未合
    ，抗告意旨雖未及此，然原裁定既為不當，則抗告人聲明應
    予廢棄，為有理由。至本院94年度拍字第13號裁定，相對人
    所主張之債權雖僅記載為1,805,000元，然該裁定所載之抵
    押債權數額，並無實體確定力，將來系爭不動產拍賣後，相
    對人自得向法院陳報正確之債權數額，於其權益並無影響，
    附此敘明。
三、據上論結，本件抗告為有理由，依非訟事件法第46條，民事
    訴訟法第492條、第78條，裁定如主文。
中    華    民    國    97    年    6    月    27    日
                        臺灣宜蘭地方法院民事庭
                            審判長法  官  楊麗秋
                                  法  官  林楨森
                                  法  官  張軒豪
正本係照原本作成。
如不服本裁定，僅得於收受本裁定正本送達後10日內，以適用法
規顯有錯誤為理由，向本院提出再抗告狀，（須附繕本一份及繳
納再抗告裁判費新台幣1,000元），經本院許可後紿可再抗告。
中    華    民    國    97    年    6     月    30    日
                                書記官  詹玉惠
┌──────────────────────────────────────────────────────────────┐
│附表：                                                                                                     96年度拍字第317號│
├─┬──────────────────────────┬─┬──────────────────┬──────┬─────┤
│編│        土          地          坐          落      │地│    面        積                    │            │          │
│  ├───┬────┬────┬────┬───────┤  ├────────┬──┬──────┤權 利 範 圍 │備      考│
│號│縣  市│鄉鎮市區○   段   ○ ○  段 │  地      號  │目│公頃            │公畝│  平方公尺  │            │          │
├─┼───┼────┼────┼────┼───────┼─┼────────┼──┼──────┼──────┼─────┤
│1 │宜蘭縣│員山鄉  ○○○段  │        │598           │建│                │    │3113.09     │30分之8     │          │
│  │      │        │        │        │              │  │                │    │            │            │          │
├─┼───┼────┼────┼────┼───────┼─┼────────┼──┼──────┼──────┼─────┤
│2 │宜蘭縣│員山鄉  ○○○段  │        │599           │建│                │    │553.45      │30分之8     │          │
│  │      │        │        │        │              │  │                │    │            │            │          │
└─┴───┴────┴────┴────┴───────┴─┴────────┴──┴──────┴──────┴─────┘


司法院資訊處製作；財團法人民間司法改革基金會備份。
